臺灣基隆地方法院刑事判決　　　　　 100年度交簡上字第18號
公　訴　人　臺灣基隆地方法院檢察署檢察官
上　訴　人
即　被　告　郭朝洲
上列上訴人即被告因過失傷害案件，不服本院基隆簡易庭100 年
度基交簡字第115 號，中華民國100 年3 月18日第一審簡易判決
（聲請案號：99年度偵字第5643號）提起上訴，本院管轄之第二
審合議庭判決如下：
    主  文
上訴駁回。
郭朝洲緩刑貳年。
    事實及理由
一、本案經本院審理結果，認第一審判決以被告郭潮洲係犯刑法
    第284 條第1 項前段之過失傷害罪，而判處被告拘役40日，
    如易科罰金，以新臺幣1,000 元折算1 日，其認事用法均無
    違誤，量刑亦屬適當，應予維持，並引用第一審判決書（如
    附件）記載之事實、證據及理由。
二、上訴人即被告上訴意旨略以：案發當時為下雨天，視線不良
    ，再加以告訴人違規推手推車於機車專用道，告訴人應避免
    手推車成為道路障礙，告訴人疏於注意，未作防患措施，與
    有過失，難期被告避免擦撞之發生，且被告已代付告訴人醫
    療費用4 萬餘元，欲再給付12萬元，然告訴人無醫療支出憑
    據而要求賠償158 萬1 千元，致無法達成和解，請求審酌被
    告無前科，符合自首要件，有誠意與告訴人和解，告訴人與
    有過失，被告無任何惡性等情狀，宣告緩刑等語。
三、訊據被告於本院準備及審判程序對於檢察官聲請簡易判決處
    刑書及原審簡易判決書所認定之犯罪事實均為認罪之表示，
    且有被告於警詢及檢察官偵訊時之自白、證人即告訴人張來
    娣於偵訊及本院簡易庭訊問時之證述、台北榮民總醫院診斷
    證明書、道路交通事故現場圖、道路交通事故調查報告表、
    基隆巿警察局道路交通事故談話紀錄表、現場照片及臺灣省
    基宜區車輛行車事故鑑定委員會100 年1 月13日基宜鑑字第
    1005000056號鑑定意見書在卷可佐，本案事證明確，被告犯
    行洵堪認定，應依法論科。
四、核被告所為，係犯刑法第284 條第1 項前段之過失傷害罪。
    原審審酌被告疏未注意車前狀況，並採取必要之安全措施，
    致撞及張來娣，使張來娣受傷，且於原審判決前迄未與張來
    娣達成和解等一切情狀，而依刑事訴訟法第449 條第1 項、
    刑法第284 條第1 項、第62條前段、第41條第1 項前段，刑
    法施行法第1 條之1 之規定，判處被告拘役40日，並諭知易
    科罰金之折算標準，經核其認事及用法並無違誤，量刑亦屬
    恰當，應予維持，被告上訴指摘原審簡易判決不當，為無理
    由，應予駁回。
五、惟本院審酌被告前未曾受有期徒刑以上刑之宣告，有臺灣高
    等法院被告前案紀錄表在卷可按，被告本次僅因一時過失，
    致罹刑典，犯後並已深表悔悟，且被告於偵查、原審及本院
    準備程序、審理中均表達與告訴人達成和解之意，惟因告訴
    人張來娣分別要求被告賠償之數額高達200 萬及158 萬1 千
    元，致雙方無法達成和解，有99年12月16日偵訊筆錄及本院
    100 年3 月10日訊問筆錄在卷可考，本案實難責以被告應擔
    負雙方無法達成和解之不利益，再則被告經此科刑教訓後，
    信當知所警惕，而無再犯之虞，本院認本件刑之宣告，已足
    收警惕之效，因認所處之刑，以暫不執行為適當，併予宣告
    緩刑2 年，以策自新。
據上論斷，應依刑事訴訟法第455 之1 第1 項、第3 項、第368
條、第373 條，刑法第74條第1 項第1 款，判決如主文。
本案經檢察官王亞樵到庭執行職務。
中    華    民    國   100    年    8     月    17    日
                  交通法庭審判長法    官    齊  潔
                                法    官    王慧惠
                                法    官    吳佳齡
以上正本證明與原本無異。
本件判決不得上訴。
中    華    民    國   100    年    8     月    17    日
                                書 記 官    莊智凱
附件：
臺灣基隆地方法院刑事簡易判決      100年度基交簡字第115號
聲  請  人  臺灣基隆地方法院檢察署檢察官
被      告  郭朝洲


上列被告因過失傷害案件，經檢察官聲請以簡易判決處刑（99年
度偵字第5643號），本院判決如下：
    主  文
郭朝洲因過失傷害人，處拘役肆拾日，如易科罰金，以新台幣壹
仟元折算壹日。
    事實及理由
一、被告郭朝洲於民國99年8 月31日晚間7 時5 分許，騎乘車號
    885-CFR 號重型機車，沿基隆市安樂區○○○路往萬里方向
    之機車專用道行駛，行經基隆市安樂區○○○路海關倉庫前
    時，本應注意車前狀況，並隨時採取必要之安全措施，且依
    當時屬夜間有照明光線、路面無缺陷且視距良好，客觀上並
    無不能注意之情事，竟疏未注意車前狀況，並隨時採取必要
    之安全措施，適張來娣疏未注意在手推車上裝設反光裝置，
    並緊靠道路右側前進，避免妨礙交通，即推未經登記領取證
    照、不得行駛道路之4 輪鐵製手推車，步行於被告前方之機
    車專用道，而被告發現張來娣步行於其同向前方車道時，隨
    即緊急煞車，仍因煞車距離過近，造成人車倒地撞擊張來娣
    之背部，致張來娣倒地受有右側遠端脛骨、腓骨骨折之傷害
    ，嗣警據報前往現場處理時，被告在場主動表明為肇事者而
    願接受裁判，上情始為警所悉。
二、事實認定部分
（一）被告於99年8 月31日晚間7 時5 分許，騎乘車號885-CFR
      號重型機車，沿基隆市安樂區○○○路往萬里方向之機車
      專用道行駛，行經基隆市安樂區○○○路海關倉庫前時，
      因見張來娣推手推車步行於其前方，隨即緊急煞車，仍因
      煞車距離過近，造成人車倒地撞擊張來娣之背部，致張來
      娣倒地受有右側遠端脛骨、腓骨骨折之傷害等情，業經被
      告於警詢、偵查及本院調查時坦認無誤，核與證人張來娣
      證述之情節相符，另有道路交通事故現場圖、道路交通事
      故調查報告表（二）、道路交通事故談話紀錄表、現場照
      片及行政院國軍退除役官兵輔導委員會台北榮民總醫院診
      斷證明書附卷可稽，上情應堪認定。
（二）按汽車行駛時，駕駛人應注意車前狀況，並隨時採取必要
      之安全措施，道路交通安全規則第94條第3 項定有明文；
      被告騎車行駛於前開路段時，自應注意車前狀況，並隨時
      採取必要之安全措施，且當時屬夜間有照明光線、路面無
      缺陷且視距良好，此有道路交通事故調查報告表（一）及
      現場照片供參，亦即客觀上並無不能注意之情形，然被告
      竟疏未注意張來娣步行於其前方道路，並採取必要之安全
      措施，導致緊急煞車人車倒地後，撞擊張來娣之背部，使
      張來娣倒地受傷，堪見被告疏未注意車前狀況，並隨時採
      取必要之安全措施，足認被告上開駕駛行為，確有過失甚
      明，而臺灣省基宜區車輛行車事故鑑定委員會之鑑定意見
      亦同此，此有該委員會100 年1 月13日基宜鑑字第100500
      0056號函在卷可憑；又張來娣所受之傷害與被告之駕駛行
      為間，確有相當因果關係，故被告之犯行應堪認定。
（三）另按人力行駛車輛之3 輪以上手推車屬於慢車，而3 輪以
      上慢車未依規定向直轄市、縣（市）政府辦理登記，領取
      證照，不得行駛道路；又慢車不得擅自變更裝置，並應保
      持煞車、鈴號、燈光及反光裝置等安全設備之良好與完整
      ，道路交通管理處罰條例第69條第1 項第2 款第1 目、道
      路交通安全規則第115 條、第119 條第1 項分有明文。本
      件告訴人張來娣於車禍發生時，所推手推車為4 輪鐵製之
      人力推車，且該手推車未經辦理登記及領取證照等情，業
      經證人張來娣陳述明確，復有現場照片在卷可稽，足見張
      來娣所推之手推車屬於道路交通管理處罰條例所稱之慢車
      ，因該手推車未經辦理登記及領取證照，則張來娣應注意
      不得推該手推車行駛於道路，縱因上開路段之人行道無法
      通行手推車，張來娣亦應注意避免使該手推車成為道路障
      礙，且在手推車上裝設反光裝置，提醒其他用路人之注意
      ，而依現場照片觀之，前開車禍發生地點之機車專用道與
      人行道間，尚有相當之空間，依上所述，張來娣為避免成
      為道路障礙，自應緊靠人行道旁之路面行駛，惟證人張來
      娣自承車禍發生前，其推手推車行駛於機車專用道內等情
      ，顯見張來娣未緊靠道路右側行駛，堪信張來娣確有疏未
      注意緊靠道路右側行駛，避免成為道路障礙，且未在手推
      車上裝設反光裝置，導致本件車禍之發生，是張來娣就本
      件車禍事故之發生亦有過失，然此核屬過失程度、比例之
      認定，尚無不影響被告前揭行車過失之成立。
三、法律適用部分
（一）核被告所為，係犯刑法第284 條第1 項前段之過失傷害罪
      。
（二）次按在有偵查犯罪職權之公務員知悉犯罪事實與犯罪之人
      前，向該公務員陳述自己犯罪之事實，並願接受裁判，即
      屬自首（最高法院75年台上字第1634號、50年台上字第65
      號判例可資參照）。本件車禍事故發生後，警員據報前往
      現場，當時被告在場並當場承認為肇事人，而警方接獲通
      報時，不知肇事人之身分，此有基隆市○○○道路交通事
      故肇事人自首情形紀錄表供參，足認被告係在警方查悉其
      所為上開犯行前，主動向警員坦承犯行，並願接受裁判，
      參酌首揭所述，即成立自首，因被告犯後態度尚屬良好，
      爰依刑法第62條前段之規定減輕其刑。
（三）爰審酌被告疏未注意車前狀況，並採取必要之安全措施，
      致騎乘之機車撞及張來娣，使張來娣受有前開傷害，且被
      告迄今未與張來娣達成和解，賠償張來娣之損失，惟被告
      於警詢、偵查及本院調查時均坦承犯行，且本件非屬故意
      犯罪，又張來娣就本件車禍之發生亦有過失，併張來娣所
      受傷勢，另被告前無犯罪紀錄等一切情狀，量處如主文所
      示之刑，並諭知易科罰金之折算標準。
據上論斷，應依刑事訴訟法第449 條第1 項，刑法第284 條第1
項、第62條前段、第41條第1 項前段，刑法施行法第1 條之1，
逕以簡易判決處刑如主文。
如不服本判決，得於判決送達之日起10日內，向本院提出上訴。
中    華    民    國   100    年    3     月    18    日
                  基隆簡易庭法    官  邰婉玲
以上正本證明與原本無異。
如不服本判決，應於判決送達後10日內，向本院提出上訴書狀，
上訴於本院合議庭，並按他造當事人之人數附具繕本。
中    華    民    國   100    年    3     月    18    日
                            書 記 官  蘇鈺婷
附錄論罪法條：
刑法第284 條第1 項
因過失傷害人者，處 6 月以下有期徒刑、拘役或 5 百元以下罰
金，致重傷者，處 1 年以下有期徒刑、拘役或 5 百元以下罰金
。